臺灣高等法院臺中分院刑事判決　　　　　　　　　九十三年度上易字第一一三六號
　　上　訴　人　臺灣彰化地方法院檢察署檢察官
　　被　　　告　丁○○
右上訴人因被告竊盜案件，不服臺灣彰化地方法院九十三年度易字第二七八號中華民
國九十三年六月三十日第一審判決（起訴案號：臺灣彰化地方法院檢察署九十三年度
偵字第五七一號），提起上訴，本院判決如左：
      主  文
上訴駁回。
      理  由
一、公訴意旨略以：被告丁○○與陳金城基於共同意圖為自己不法所有之概括犯意，
    連續於：(一)九十一年二月二十七日三時許，以自備工具破壞彰化縣鹿港鎮頂厝里
    舊港巷二十五號住宅鐵捲門，入內竊取乙○所有之烏魚子三百台斤；(二)九十一年
    三月一日凌晨，以自備工具破壞彰化縣秀水鄉○○村○○街一四八巷一號雜貨店
    鐵門，入內竊取戊○○所有之煙、現金等物；(三)九十一年三月三日一時三十分許
    ，另外夥同蔡少洋，破壞彰化縣福興鄉○○村○○路○段一六一號前檳榔攤之門
    鎖及玻璃，入內竊取丙○○所有之香煙及現金新台幣（下同）十五萬元；(四)九十
    一年四月二十九日三時許，以自備工具破壞彰化縣埔鹽鄉○○村○○路二十一號
    鐵工廠鐵門，入內竊取甲○所有之鋁料一批，嗣因陳金城供出共同犯案之人，始
    得悉上情。因認被告丁○○涉有刑法第三百二十一條第一項第一、二、四款之竊
    盜罪嫌云云。
二、按犯罪事實應依證據認定之，無證據不得認定犯罪事實；被告或共犯之自白，不
    得作為有罪判決之唯一證據，仍應調查其他必要之證據，以察其是否與事實相符
    ；又不能證明被告犯罪者，應諭知無罪之判決，刑事訴訟法第一百五十四條第二
    項、第一百五十六條第二項、第三百零一條第一項分別定有明文。次按認定不利
    於被告之事實，須依積極證據，苟積極證據不足為不利於被告事實之認定時，即
    應為有利於被告之認定，更不必有何有利之證據；共同被告不利於己之陳述，固
    得採為其他共同被告犯罪之證據，惟此項不利之陳述，須無瑕疵可指，而就其他
    方面調查，又與事實相符，始得採為其他共同被告犯罪事實之認定，最高法院亦
    著有三十年度上字第八一六號、四十六年度台上字第四一九號判例可資參照。
三、本件公訴人認被告丁○○涉有上開罪嫌，無非係以：(1)前揭犯罪事實(三)業據被告
    於警訊中坦承不諱；(2)犯罪事實(一)至(四)亦據被害人於警訊中指訴，(3)同案被告陳
    金城於警訊中之供述及共犯蔡少洋於偵查中之證述情節相符為其論據。惟訊據被
    告丁○○，堅詞否認涉有前揭竊盜犯行，辯稱：前揭犯罪事實(3)係因當時在警訊
    時伊否認參與，但警方不信，心情煩悶之下，就隨便承認一件，又伊於八十九年
    、九十年間認識陳金城，蔡少洋則認識二、三年，當時於警訊中，因警方告知是
    蔡少洋、陳金城供出伊，所以伊才於警訊中陳稱陳金城、蔡少洋與其三人均有參
    與，伊確實未犯下本件竊盜案件等語。本件被害人之指訴乙○、戊○○、丙○○
    及甲○等於警訊中之指訴，僅足以證明確有失竊事實，無從遽以推定係何人所為
    合先敘明。且經查：
  (一)犯罪事實(一)部分：被告於警訊中經警方提示共犯陳金城所供出之九十七件竊盜案
    件，並未自白此案件，且共犯陳金城於警訊中雖供稱被告與共犯蔡少洋曾共犯警
    訊卷附表編號３、６、等多次竊盜案件（均與此案無關），姑不論共犯陳金城
    於警訊中多次供述互相矛盾不一，然共犯陳金城未供稱被告犯有此案件，其於偵
    查、原審更完全否認警訊供述內容之真實性。又共犯蔡少洋於警訊中雖供稱：「
    編號柒拾貳（即本案）是陳金城、丁○○所犯」等語（見警訊卷第三頁背面），
    於偵查中供稱：其沒有參加，但知道此件，其看到陳金城拿烏魚子回來，說和丁
    ○○去偷的等情（偵五七一號卷第三六頁），於原審以證人身分結證稱：「（問
    ：檢察官偵查時，是否據實陳述？）我按照警訊筆錄講，那時我已經判決確定，
    判了六年多，因為竊盜、強盜案件」等語（見原審卷第四九頁），則共犯蔡少洋
    於警訊、偵查中與原審之證詞已有不一，且其於警訊、偵查中之上開供詞，僅能
    證明聽聞共犯陳金城轉述，並非親自見聞被告與共犯陳金城之上開竊盜行為，故
    本院認尚難僅憑共犯蔡少洋於警訊、偵查之上開證詞，讓本院達於毫無合理懷疑
    之心證程度。
  (二)犯罪事實(二)部分：被告於警訊中經警方提示附表九十七件竊盜案件，並未自白此
    案件，且共犯陳金城於警訊中、偵查、原審均未供稱被告犯有此案，又共犯蔡少
    洋於警訊中經警方提示上開附表內容，亦未供稱被告犯有此案，直至偵查中才供
    稱：其問過陳金城，陳金城說和丁○○去偷的（偵五七號卷第三六頁），於原審
    到庭結證，又改稱伊是按照警訊筆錄所講云云，則共犯蔡少洋偵查中之上開供詞
    ，僅能證明聽聞共犯陳金城轉述，並非親自見聞被告與共犯陳金城之上開竊盜行
    為，故本院認尚難僅憑共犯蔡少洋於偵查之上開證詞，讓本院達於毫無合理懷疑
    之心證程度。
　(三)犯罪事實(三)部分：(1)被告於警訊中雖曾自白：本案係由鄭明松告知該檳榔攤有進
    大批貨品，再通知陳金城後，由伊把風，陳金城、蔡少洋進入行竊，得手後伊分
    得贓款二萬三千元等語（見警訊卷第二頁），於偵查中旋即改稱並未曾跟共犯陳
    金城竊盜，警訊中伊稱沒有，警察就說有，伊就隨便交一、二件，而共犯陳金城
    因為伊曾交出一把槍，說陳金城給伊的，陳金城生氣，才說伊共同竊盜，槍枝案
    伊都承認了，如有竊盜就敢承認等語（見偵三○七九號卷），於原審及本院均否
    認上開犯行；(2)共犯陳金城於警訊中亦供稱：鄭明松參與選定目標，通知被告、
    伊與共犯蔡少洋前往行竊，得手後鄭明松負責銷贓，分得贓款一萬元，伊、被告
    、共犯蔡少洋各分得五萬元等語（見警訊卷第二一頁），惟於偵查、原審均供稱
    其未與被告丁○○犯案，警訊中供述不實在，都是警察要其講的等情，（見偵五
    七一號卷第二五至三○頁）；於原審到庭結證稱：伊並未與被告共同竊盜，因被
    告有一竊盜案件，為警查獲後，說伊持有槍械，後來伊被警方借提才故意供出被
    告參與竊盜等情（見原審卷第四六頁）；(3)共犯蔡少洋於警訊中：未供稱與被告
    、共犯陳金城共犯此案，於偵查中供稱：其和陳金城、丁○○去偷，如何分工不
    記得。（偵五七一號卷第三七頁）；於原審證稱：忘記了，當時伊看過警訊筆錄
    ，陳金城有承認，伊就跟著承認，警方說每次都來借提，好歹也承認幾次，他們
    好交差，後來伊承認四、五件等語（見原審卷第四九、五○頁）；(4)證人鄭明松
    於警訊中雖供稱曾幫陳金城、丁○○銷贓，但未供述本案具體事實（警卷第五四
    頁），於原審則證稱：警訊時警察說什麼，就跟著說什麼，警察說不要否認了，
    陳金城都承認了，我承認幫忙銷贓，不知道其間利害關係等情（見原審卷第八九
    頁）。(5)本院綜稽被告上開供詞及共犯供詞、證詞，認：按被告以外之人於審
    判外之言詞或書面陳述，除法律有規定者外，不得作為證據；被告以外之人於檢
    察事務官、司法警察官或司法警察調查中所為之陳述，與審判中不符時，其先前
    之陳述具有較可信之特別情況，且為證明犯罪事實存否所必要者，得為證據，刑
    事訴訟法第一百五十九條、第一百五十九條之二分別定有明文。本件被告前於九
    十一年五月十五日確因竊盜案件為警查獲，嗣於警訊中同時向警自首持有改造手
    槍一把，惟卻推稱該把改造手槍為當時通緝中之陳金城所有，嗣於該案原審才改
    稱係自行購入並非共犯陳金城所交予等情，已有台灣彰化地方法院九十一年度訴
    字第一０七八號刑事判決附卷可稽，則陳金城是否因挾怨而故意於警訊中指認被
    告參與竊盜犯嫌，非無審究之餘地。又共犯陳金城於警訊中供稱之竊盜犯行高達
    九十七件，其供稱與被告丁○○、共犯蔡少洋共犯竊盜之案件尚有多件，惟均未
    為公訴人所採信，顯見共犯陳金城於警訊中之供詞，並無較可信之特別情況，故
    本院認依前揭法律規定，共犯陳金城於警訊中上開供詞既有挾怨報復被告之可能
    ，且無較可信之特別情況，而被告亦提出質疑，應認無證據能力，不得作為本案
    認定被告犯罪之證據。若共犯蔡少洋果真有與被告、共犯陳金城共犯此案，何
    以共犯蔡少洋於警訊中未坦承犯行，反於嗣後檢察官偵訊時坦承有共同竊盜，但
    如何分工不記得等語，其後又於原審中翻異偵查中之供述，供詞與證詞先後不一
    ，且其於偵查中並未供述具體之犯罪內容，故其於上開偵查中之供述內容，實難
    遽信。證人鄭明松因銷贓涉嫌贓物案件，業經台灣彰化地方法院檢察署檢察官
    以九十二年度偵字第六三八號不起訴處分確定在案，此有不起訴處分書一份在卷
    足參（見原審卷第七二頁），而該案偵查中，同案被告蔡少洋供稱與共犯陳金城
    共同竊盜，同案被告陳金城則供稱開車經過檳榔攤發現有進貨，就決定去偷，不
    記得誰負責銷贓等語，均未供稱被告與渠二人確實共犯此件竊盜犯行，此有上開
    不起訴處分書在卷足稽，另共犯蔡少洋因竊盜案件經本院以九十二年度上易字第
    二○八號判處有徒刑二年確定，關於此案犯行，亦僅認定係共犯陳金城、蔡少洋
    所共同竊盜，並未認定被告有參與此件竊盜犯行，此有本院上開判決書一份在卷
    足憑，顯見被告確實並未參與本次犯行。被告雖於警訊中曾坦承參與此次犯行
    ，然被告於警訊中亦坦承其他竊盜犯行，惟均未經公訴人採信並據以起訴，足徵
    被告於偵查中所稱其因為警察借提一直說有，才隨便承認一、二件等情，尚非子
    虛，且共犯蔡少洋偵查中之供詞本院認不可遽信已如前述，此外即無積極證據足
    資證明被告上開警訊中之自白與事實相符，從而本院認被告是否真有此次竊盜犯
    行固有可疑，然上開事證尚無法令本院達於毫無合理懷疑之心證程度。
  (四)犯罪事實(四)部分：共犯蔡少洋於警訊中並未供稱被告涉有此部份竊盜犯行，於偵
    查中供稱：伊沒有去，伊問過丁○○，丁○○說和陳金城一起去的等情（見偵五
    七一號卷第三七頁），於原審結證則改稱：伊看過警訊筆錄，陳金城有承認，伊
    就跟著承認，警方說每次都來借提，好歹也承認幾次，他們好交差，後來伊承認
    四、五件等語（見原審卷第四九、五○頁），而共犯陳金城於警訊、偵審均未供
    稱其與被告有共犯此案，本院審之共犯蔡少洋於警訊之初即未供述被告與共犯陳
    金城犯有此案，何以於嗣後偵查中又能供稱被告與共犯陳金城共犯此案，其供詞
    真實性已有可疑，且共犯蔡少洋於偵查中上開供詞僅能證明曾聽聞被告陳述與陳
    金城共同前往竊盜，亦僅能證明被告於審判外有自白上開犯行，故縱使被告審判
    外確實曾告知共犯蔡少洋事實，惟亦無任何佐證足資證明被告上開審判外之自白
    與事實相符，故本院認尚難僅憑共犯蔡少洋於偵查之上開證詞，讓本院達於毫無
    合理懷疑之心證程度。
  (五)綜上所述，本院認本件共犯陳金城於警訊中就犯罪事實(三)所為不利於被告之供詞
    ，係屬審判外陳述，且無較可信之特別情形，故本院認無證據能力，不得作為認
    定被告犯罪之證據；又共犯蔡少洋所為不利被告之陳述，既有瑕疵可指，復乏相
    關證據證明與犯罪事實相符，自難採為被告犯罪事實之認定；被告於警訊中關於
    犯罪事實(三)之自白，亦無證據足資佐證與事實相符，則本件在無相關積極證據證
    明下，本院對於公訴人所指前揭犯罪事實之心證無法達於毫無合理懷疑之程度，
    故依無罪推定原則，自應認被告犯罪不能證明，原審據此諭知被告無罪之判決，
    核無不合。檢察官上訴仍以被告警訊自白、共犯蔡少洋於偵查中之供詞（共犯蔡
    少洋於偵查中僅係以共犯身分接受偵訊，並未具結，上訴意旨顯有誤認）、共犯
    陳金城於警訊中之供詞認定被告涉有本案犯行，依本院前所詳述，為無理由，上
    訴應予駁回。
四、據上論斷，應依刑事訴訟法第三百六十八條，判決如主文。
本案經檢察官己○○到庭執行職務。
中      華      民      國    九十三    年     十一     月     十一     日
                                   臺灣高等法院臺中分院刑事第八庭
                                         審判長法  官  羅  得  村
                                               法　官  巫　政　松
                          法　官  陳  毓  秀
右正本證明與原本無異。
不得上訴。
                                               書記官  蕭　玉　真
中     華     民     國     九十三     年     十一     月     十二      日
                                                              　　　　　Ｆ
